最高法院刑事判決　　　　　　　　　　　　　　　九十三年度台上字第六三六八號
　　上訴人　甲○○
　　　　　　　　　　送達代收人：丁振發律師
　　被　告　乙○○
右上訴人因自訴被告誣告案件，不服台灣高等法院中華民國九十一年一月二十二日第
二審判決（九十年度上訴字第三一四六號，自訴案號：台灣板橋地方法院九十年度自
字第五十號），提起上訴，本院判決如左：
    主  文
上訴駁回。
    理  由
按刑事訴訟法第三百七十七條規定，上訴於第三審法院，非以判決違背法令為理由，
不得為之。是提起第三審上訴，應以原判決違背法令為理由，係屬法定要件。如果上
訴理由狀並未依據卷內訴訟資料，具體指摘原判決不適用何種法則或如何適用不當，
或所指摘原判決違法情事，顯與法律規定得為第三審上訴理由之違法情形，不相適合
時，均應認其上訴為違背法律上之程式，予以駁回。本件原判決以上訴人甲○○自訴
意旨略以：被告乙○○意圖使上訴人受刑事處分，於民國八十六年十月二十四日，向
台灣板橋地方法院檢察署提起告訴，捏稱其與上訴人不曾有資金往來。八十六年九月
一日，上訴人竟至被告住處向其訛以因親友受地下錢莊逼債甚急，須借款新台幣（下
同）一百萬元支應，而持台北商銀海山分行為付款人，票載日期為八十六年九月三日
，金額一百萬元支票一紙，保證於八十六年九月三日還款。而以借款之名義向被告詐
得一百萬元後即逃逸他去，涉嫌詐欺取財罪責。經檢察官起訴後，又因案外人羅家驥
為不實之證詞，而使上訴人因詐欺罪獲判有期徒刑六月，經上訴駁回而告確定，並已
入監執行完畢。上訴人欠被告一百萬元固屬實在，然係出於借貸，而無任何詐騙情事
，被告向檢察官指訴上訴人詐欺之事實係出於捏造，因認被告涉犯刑法第一百六十九
條誣告罪嫌等情。經查上訴人於第一審雖提出證人馮濤、馮沛、蔡惠卿，資以證明渠
於八十六年九月一日，因公事至南部出差，不可能於該日至被告住處訛詐財物；另提
出台北商銀海山分行之交易明細表乙紙，為渠於八十五年八月二十七日向被告所借款
一百萬元，經投資於誠普音響及借予友人黃秀敏之佐證。然查，經第一審傳喚證人馮
沛、馮濤，並與上訴人隔離訊問之結果，三人就已隔四年之八十六年八月三十一日、
九月一日等二日行程，無論在時間、地點、約見人員、活動等之陳述均互核一致。惟
就當晚在高雄投宿情形，證人馮沛稱係與上訴人各住一房，核與證人馮濤所稱其當晚
係與馮沛共住一房，暨上訴人所稱其與馮沛共住一房並不相符。而上訴人及證人馮濤
、馮沛就四年前某日至南部出差行程之細節，既能鉅細靡遺陳述，獨對於當晚三人住
宿房間之分配部分，存有極大歧異，核與事理至屬相悖。證人馮沛、馮濤所為證詞，
即非無瑕疵可指。另依第一審卷附台北商銀海山分行（０九０）北商銀海發字第四四
號函所附帳號0000000000000號之交易紀錄觀之，亦與證人蔡惠卿於第
一審具結供證情形互有出入。至於上訴人是否於八十五年八月二十七日向被告借款一
百萬元，將之投資於誠普音響及借予友人黃秀敏，核屬上訴人如何處分其所持有款項
之問題，與其是否利用詐術向被告詐取財物，二者並無直接必要之關連。又上訴人簽
發票號ＰＹ0000000號支票之原因，上訴人指稱係渠於八十五年八月二十七日
向被告借款，嗣未能依限清償，乃簽發該紙支票交付被告以換回原所交付三紙支票；
被告則稱係上訴人於八十六年九月二日，向伊借款時所交付。雖就交付支票原因及時
間部分，被告與上訴人所為陳述並不相同，然對於上訴人確曾向被告借款一百萬元迄
未清償，且該紙支票足為該債務尚屬存在之佐證部分，被告與上訴人所為陳述，則屬
一致。因此，上訴人於八十六年九月十八日，於未告知被告之情形下，將戶籍自台北
縣土城市○○路○段一０五號九樓遷往同縣中和市○○路一四二巷二之三號，並拒不
與被告聯絡而遭通緝，至出境時為航警攔獲，有上訴人八十六年九月間戶籍謄本、內
政部警政署航空警察局八十七年一月二十五日航警刑字第０一八七六號通緝案件移送
書在卷可憑。從而被告本於債權未獲清償，且上訴人避不見面之情況下，向檢察官提
出告訴，指稱上訴人就與該票據有關之借款涉有詐欺取財罪嫌。其於提出告訴時，對
上訴人如何施以詐術乙節，縱有張大其詞之情形，然關於上訴人借款屢催未償部分，
既非出於憑空捏造，尚難認有藉向該管公務員誣告，以達使上訴人受刑事處分之意圖
。因認上訴人所提出之證據，均不足以證明被告於提出告訴時確有誣告犯意。至於上
訴人指稱渠與被告之間，於八十四年間即開始有資金往來，查亦與被告是否涉及誣告
行為無關。此外，復無其他積極證據足為認定被告犯罪之依據，應認被告犯罪尚屬不
能證明。因而以第一審經審理結果，對被告為無罪之諭知，為無不合，予以維持，駁
回上訴人在第二審之上訴。已詳述其所憑之證據及其理由，從形式上觀察，並無何違
法情形存在。上訴意旨略以：縱上訴人之一百萬元借款有遲延還款之事實，亦屬民事
債權債務糾葛，而非刑法詐欺罪範疇，原審既認被告與上訴人間有債權債務關係存在
，僅兩者就借款之時間陳述不一致，即認定被告未有誣告之犯行存在，有適用法規不
當及理由矛盾之違法；被告對於其合作金庫積穗分行帳戶內之一百萬元資金，匯入上
訴人台北國際商業銀行海山分行帳戶內之事實，並不否認，且陳述上訴人每月會匯利
息到該帳戶作為羅家驥給其之贍養費。則被告又稱該帳戶完全沒有他的錢，且既明知
羅家驥有現金一百萬元，怎會允其以分期付款方式支付贍養費？其供述前後矛盾，原
判決漏未說明，顯有判決不載理由之違法；被告一開始稱上訴人向伊借款時間為八十
六年九月一日，嗣又改稱係同年月二日交付，原判決亦有理由矛盾之違法；又原判決
對上訴人於第一審提起自訴時，包含被告涉嫌刑法第一百六十九條第二項之準誣告罪
部分，漏未審理，並有已受請求之事項未予判決之違法云云。惟由上所述，原判決已
說明其就案內證據，本於調查所得心證，分別定其取捨，而憑以認定被告無罪之理由
。從上訴人於第一審所提之刑事自訴狀暨刑事補充自訴理由狀中，並無記載被告有刑
法第一百六十九條第二項「意圖他人受刑事或懲戒處分，而偽造、變造證據，或使用
偽造、變造之證據」之犯罪事實，自不得任意指摘原判決有「已受請求之事項未予判
決」之違法。上訴意旨，並非依據卷內資料具體指摘原判決有何違背法令之情形，仍
執陳詞，就原判決已說明之事項漫為指摘，或屬原審採證認事職權之適法行使，或與
判決本旨無關之枝節問題，或為單純事實之爭執，任意指摘為違法。其上訴違背法律
上之程式，應予駁回。
據上論結，應依刑事訴訟法第三百九十五條前段，判決如主文。
中　　　華　　　民　　　國　　九十三　　年　　 十二 　　月　　　二　　　日
                              最高法院刑事第六庭
                                  審判長法官  吳　雄　銘
                                        法官  池　啟　明
                                        法官  石　木　欽
                                        法官  郭　毓　洲
                                        法官  吳　三　龍
      右正本證明與原本無異
                                              書  記  官
中　　　華　　　民　　　國　　九十三　　年　　 十二 　　月　　　六　　　日
                                                                        Ａ
